臺灣高等法院民事判決　　　　　　　　　　　　　　九十三年度再易字第一０六號
　　再　審原告　甲○○
　　　　　　　　乙○○
　　再　審被告　台北縣五股鄉農會
　　法定代理人　陳太郎
右當事人間請求給付借款事件，再審原告對於中華民國九十一年九月四日本院九十一
年度上易字第五九九號確定判決提起再審，本院判決如左：
    主      文
再審之訴駁回。
再審訴訟費用由再審原告負擔。
    事      實
一、按再審之訴，應於三十日之不變期間內提起；其期間自判決確定時起算，判決於
    算，民事訴訟法第五百條第一項、第二項定有明文。本件再審原告主張中央銀行
    民國八十九年十二月二十九日起至九十二年六月二十七日止之貼放利率表，係其
    於九十三年六月三十日上網得知，為本院九十一年度上易字第五九九號確定判決
    未予斟酌之新證據，其知悉上開再審理由，迄本件再審之訴於九十三年七月十五
    日提起，尚未逾三十日之不變期間，合先敘明。
二、再審原告主張：再審被告於前訴訟程序起訴主張再審原告甲○○以再審原告乙○
    ○為連帶保證人，於八十八年九月十日向再審被告借款新台幣（下同）三百萬元
    ，約定借款期間自同日起至九十年九月十日止，利息按年利率百分之八點七五計
    算，並隨再審被告所訂基本放款利率變動而調整，自借款日起每一個月為一期交
    付利息，如逾期清償債務，除按原約定利率計付利息外，逾期清償在六個月以內
    者，按上開利率百分之十，超過六個月部分者，按上開利率百分之二十計付違約
    金。詎再審原告甲○○自九十年八月十一日起即拒不依約繳付利息，依兩造特約
    條款之約定，已喪失期限之利益，其後本件借款亦於九十年九月十日到期尚欠本
    金三百萬元，經伊催告再審原告甲○○，始終不予清償本息或完成展期手續。爰
    依消費借貸及連帶保證之法律關係，請求再審原告連帶給付再審被告本金三百萬
    元及自九十年八月十一日起至清償日止之逾期利息、違約金。經第一審判決再審
    原告應連帶給付再審被告三百萬元，及自九十年八月十一日起至清償日止，按年
    息百分之八點一計算之利息，暨自九十年九月十二日起算之違約金，嗣再審原告
    就遲延利息超過年息百分之五點五及違約金部分聲明不服，提起上訴，經本院以
    九十一年度上易字第五五九號判決駁回上訴而確定在案。惟本件借款約定利率遠
    高過市場上所有金融機構之放款利率，再審原告曾數次請求再審被告應遵循中央
    銀行所頒之市場合理利率收取利息，詎再審被告始終拒絕調降利率；又借貸期間
    內，均按時付息，僅因誤認原借款應繳利息部分係至九十年八月十日止，始暫停
    繳納利息，等候再審被告按合理利率續約，並無違約遲付利息之情事。再審原告
    於九十三年六月三十日上網得知中央銀行貼放利率表，再審被告要求給付之利息
    與上開貼放利率表比較，於八十九年間高達一倍，以目前來看更高達二倍，原確
    定判決對於中央銀行公示之市場減息政策未予審酌，且如經斟酌上開貼放利率表
    ，對於再審原告必屬有利。爰依民事訴訟法第四百九十六條第一項第十三款規定
    ，提起本件再審之訴。其於本院再審起訴聲明為：(一)本院九十一年度上易字第五
    九九號、台灣板橋地方法院（下稱板橋地院）九十一年度訴字第七二二號判決關
    於命再審原告給付超過年息百分之五利率計算之利息及命給付違約金部分廢棄。
    (二)右開廢棄部分，駁回再審被告在第一審之訴。
三、本件未行言詞辯論，再審被告未提出書狀作何聲明及陳述。
四、按民事訴訟法第四百九十六條第一項第十三款規定，對於確定終局判決，當事人
    發現未經斟酌之證物或得使用該證物，如經斟酌可受較有利益之裁判者，得提起
    再審之訴。該款所謂當事人發見未經斟酌之證物或得使用之證物者，係指該證物
    於前訴訟程序事實審言詞辯論終結前已存在之證物，當事人不知有此，致未經斟
    酌，現始知之者，或知有該證物之存在，而當時未能提出，致不得使用者而言。
    若證物在前訴訟程序業經提出，而為法院所不採，即與上開發見未經斟酌之證物
    有間；又當事人於前訴訟程序中已提出而未經斟酌之證物，亦不包括在內，此與
    同法第四百九十七條所定，就影響於判決之重要證物，漏未斟酌者，僅限於不得
    上訴於第三審法院之事件，始得提起再審之訴對照觀之，亦甚為明顯。若當事人
    早知有此證物得使用而不使用，亦無所謂發見，不得以之為再審理由。查本件再
    審原告曾於前訴訟程序第一審九十一年四月二十四日民事答辯狀附證一：中央銀
    行網站公開要求各銀行應再調降放款利率及比較表影印本中提出「央行貼放利率
    表」，調整日期自八十九年十二月二十九日起至九十年十二月二十八日止（見板
    橋地院九十一年度訴字第七二二號卷第三一頁），且經第一審法院審酌後，於判
    決理由內敘明「至於被告（即再審原告）抗辯中央銀行網站公開要求各銀行應再
    調降基本放款利率云云，惟在自由經濟市場下，利率更動由各銀行就市場供需而
    為調整，．．．，被告所提出者，係立法委員呼籲各銀行調降基本放款利率及所
    附中央銀行與主要行庫存放款利率降息情形之資料，應非中央銀行通知各銀行之
    函件（被告所附資料記載之網址並非中央銀行，而是立法委員之個人網站）。退
    而言之，縱認被告提出者係中央銀行公告之資料，亦屬政策性之『道德勸說』，
    並無法律上之效力，否則法律行為以外之第三人豈能變更契約當事人之約定。．
    ．．」（見同前卷宗第五二頁背面）。第一審判決後，再審原告提起上訴，在九
    十一年八月一日準備程序期日亦提出「央行貼放利率表」，調整日期則為八十九
    年十二月二十九日起至九十一年六月二十八日（見本院九十一年度上易字第五九
    九號卷第三八頁），經本院審酌後認定「至九十年八月十一日之後金融利率市場
    行情固稍有下降，惟在自由市場經濟社會，倘上訴人（即再審原告）認為被上訴
    人（即再審被告）之利率偏高，可向利率較低之其他銀行訂約，豈能與被上訴人
    訂約後，再以利率不合理為由而拒絕清償債務，自非正當。」，並敘明「兩造其
    餘之攻擊防禦方法暨聲明所用之證據，核與本件判決之結果均不生影響，已無再
    予論述之必要。」（見同前卷第六三、六四頁）等情，業經本院依職權調閱前訴
    訟程序民事卷宗核對無訛。本件再審原告提出之「央行貼放利率表」之表格形式
    及九十一年六月二十八日前之貼放利率資料，核與其於前訴訟程序所提出者完全
    相同，僅本件提出之表格多了調整日期為九十一年十一月十二日、九十二年六月
    二十七日之資料，顯然中央銀行自八十九年十二月二十九日起至九十一年六月二
    十八日關於貼放利率表之證物，早為再審原告所知悉，並於前訴訟程序予以提出
    使用，且經前訴訟程序法院審酌。至再審原告提出之央行貼放利率表上關於調整
    日期九十一年十一月十二日、九十二年六月二十七日之利率變動，乃前訴訟程序
    九十一年八月二十八日言詞辯論終結後所生，尚非前訴訟程序言詞辯論結前已存
    在之證物，均與民事訴訟法第四百九十六條第一項第十三款所謂發見新證物有別
    。是則再審原告主張原確定判決發見未經斟酌之證物或得使用之證物等語，提起
    本件再審之訴，顯無再審理由，爰不經言詞辯論，逕予判決駁回。
五、據上論結，本件再審之訴為顯無理由，依民事訴訟法第五百零二條第二項、第七
    十八條判決如主文。
中　　　華　　　民　　　國　　九十三　　年　　　九　　　月　　　十六　　日
                              民事第十二庭
                                  審判長法　官　阮　富　枝
                                        法　官　黃　豐　澤
                                        法　官　林　麗　玲
正本係照原本作成。
不得上訴。
中　　　華　　　民　　　國　　九十三　　年　　　九　　　月　　 二十 　　日
　　　　　　　　　　　　　　　　　　　　書記官　鄭　淑　昀
